【裁判字號】    98,訴,2710
【裁判日期】    990120
【裁判案由】    毒品危害防制條例
【裁判全文】
臺灣板橋地方法院刑事判決              98年度訴字第2710號
公  訴  人  臺灣板橋地方法院檢察署檢察官
被      告  甲○○
選任辯護人  張金盛律師
上列被告因違反毒品危害防制條例案件，經檢察官提起公訴（98
年度毒偵字第3175號），本院判決如下：
    主  文
甲○○施用第一級毒品，累犯，處有期徒刑壹年。扣案之注射針
筒壹支沒收。
    事  實
一、甲○○前曾於民國91年間因施用毒品案件，經檢察官聲請法
    院裁定送觀察、勒戒後，認無繼續施用毒品傾向後，於91年
    6 月11日執行完畢釋放，並經臺灣士林地方法院檢察署檢察
    官以90年度毒偵字第1853號不起訴處分確定；其後又因於93
    年9 月至94年2 月19日間再犯施用毒品案件，經臺灣宜蘭地
    方法院以94年度訴字第355 號判決，判處有期徒刑七月、三
    月，並定其應執行刑八月確定，於95年10月31日縮刑期滿執
    行完畢（於本件構成累犯）。詎其猶不知悔改，復基於施用
    毒品之犯意，於98年4 月24日晚上11時許至同年月25日（起
    訴書誤載為「24日」）凌晨0 時許間某時，在其臺北縣三重
    市○○街31巷8 弄28號3 樓（起訴書誤載為「14號5 樓」）
    住處，接續以將毒品海洛因摻入香菸內吸食及注射針筒注射
    手臂等方式，施用第一級毒品海洛因1 次。嗣其於98年4 月
    25 日 上午11時許，因另涉嫌竊盜、無故侵入他人住宅等案
    件（此部分另經檢察官聲請簡易判決處刑，由本院另案以98
    年度簡字第4553號判決，各判處拘役五十日、二十日，應執
    行拘役六十日，復經其上訴，現由本院合議庭另案審理中）
    ，為警據報在臺北縣三重市○○街31巷22弄口查獲，因其前
    有施用毒品前科，經警盤問後，由其帶同警方於同日下午4
    時50分許，至其上址住處，查扣得其所有供施用毒品所用之
    注射針筒1 支，並經警採尿送驗後，驗有鴉片類嗎啡藥物陽
    性反應，因而查悉上情。
二、案經臺北縣政府警察局三重分局報請臺灣板橋地方法院檢察
    署檢察官偵查起訴。
    理  由
一、訊據被告矢口否認有上揭施用毒品之犯行，辯稱：伊因有服
    用中心診所醫院開立之戒除毒品藥物，從98年4 月15日起至
    同年月29日，伊之精神狀態都不是很好，有很多事情伊都不
    清楚，所以本件伊對自己有沒有施用毒品海洛因，不是很清
    楚，伊被警察查獲及採尿之經過情形也都記不得云云。辯護
    人亦為被告辯護稱：被告因焦慮失眠症，曾於98年4 月15日
    至同年月29日，至中心診所醫院治療，醫師開立藥方曾囑咐
    「因服用之藥物易有神志恍惚及失憶等副作用，宜避免獨自
    外出及駕車等」，此有該院診斷證明書可證，98年4 月25日
    上午9 時許，被告因精神恍惚及失憶，先在臺北縣三重市○
    ○街31巷8 弄14號前，誤以他人林啟書所有機車為其所有，
    欲發動騎乘，因誤用啟動方式而無法發動，其乃欲返家，途
    中於同日上午10時45分許，又誤闖入仁化街31巷22弄10號他
    人住處，始為警據報於同日上午11時，在仁化街21巷口查獲
    帶回警局，因被告警詢、偵查時仍持續受中心診所藥物影響
    ，神志恍惚、失憶，誤將所服用之中心診所藥物認為係施用
    毒品海洛因，才誤陳其有施用毒品海洛因等不實之情，並帶
    同警方返家取出之前供施用毒品所用之注射針筒，被告實無
    施用毒品海洛因之情，又被告自98年4 月15日已開始在中心
    診所戒毒，當無故意再犯，且其妻乙○○平日亦對被告監督
    ，衡情被告並無機會可施用毒品云云。然查：
    (一)被告上揭施用毒品海洛因之犯罪事實，業據其於警詢、偵
      查中均供認不諱（見偵查卷5 頁、16頁），並有臺灣檢驗
      科技股份有限公司出具之被告尿液濫用藥物檢驗報告在卷
      、暨其所有供犯施用毒品海洛因所用之注射針筒1 支扣案
      可資佐證，顯灼然甚明。
    (二)被告上開雖辯稱：伊因服用醫院藥物，而有精神不佳、記
      憶不清等情，不知有無施用毒品云云。然經本院勘驗被告
      於本件毒品、另案竊盜等案件之警詢錄音帶、偵查錄影光
      碟後，均見被告於上開警詢、偵查時，應詢、應訊聲音、
      理解答詢或答訊問題均屬正常，並無異狀，且就本件施用
      毒品之時間、地點、方式亦均係其自陳清楚，與上開警詢
      、偵查訊問筆錄所載均相符，此有本院98年10月29日準備
      程序筆錄可稽，堪認被告於警詢、偵查供認有本件施用毒
      品海洛因之情，均係在其精神狀態正常下，出於其自由意
      志之自白無訛，復有上開驗尿報告及扣案之注射針筒可資
      佐證，足認其上開自白與事實相符，應堪可採。況被告於
      警詢、偵查時均未曾指辯稱其有上開服用藥物精神不佳之
      情，而僅於偵查中就其所犯另案竊盜等罪嫌部分，曾辯稱
      係因酒醉之故而不知其所為云云，顯與其於本院審理時所
      辯服用藥物情節云云前後不一，由此亦見其上開所辯服用
      藥物云云，顯有事後畏罪臨訟編撰之嫌，尚難率已採信。
      至被告雖另提出有中心診所醫院載有被告自98年4 月15日
      至98年4 月29日，因焦慮症、失眠症等疾病，於該院治療
      中，因服用之藥物易有神志恍惚及失憶等副作用，宜避免
      獨自外出及駕車等內容之診斷證明書為據，以佐證其上開
      所辯云云，復經本院調閱被告於中心診所醫院之病歷資料
      及函詢該院有關被告至該院診療情形，該院雖亦函覆稱：
      被告於98年4 月15日、22日、29日因焦慮症、憂鬱症、支
      氣管炎及嗎啡戒斷症候群至該院治療，該院處分藥物中之
      鎮定劑（Xanax ）、安眠藥（Rohypnol、Diazepam）服用
      後，亦有恍神、失憶、健忘、癡呆、夢遊、昏睡等副作用
      ，若不按處方指示服用，則更易發生上述嗎啡戒斷症候群
      不良反應等語，有該院98年10月23日中院字第0980000091
      2 號函在卷可按，然依上所述，被告於警詢、偵訊時均應
      答正常，其精神狀態並無異常，且供述其施用毒品時、地
      、情節亦均明確一致，尚且能帶同警方至其住處查扣得施
      用毒品之注射針筒，況被告於警詢、偵查中均未曾提及有
      上開服用藥物神智不清之情以資抗辯，再者依上開醫院函
      覆意旨雖指稱被告上開診療服用藥物中之鎮定劑、安眠藥
      「易有」上開副作用，但衡諸常情，服用上開藥物後是否
      會發生上開副作用及其影響程度，尚因個人體質有異，非
      必然發生，且被告於本件案發時是否有服用上開藥物，亦
      無具體事證可資確認，是綜上所述，上開診斷證明書、病
      歷資料及醫院函覆意旨均尚不足採為被告有利之認定。
    (三)又被告雖於本院審理時，聲請傳訊證人即其妻乙○○到庭
      證稱：被告服用上開中心診所藥物後，有時會恍神，認不
      出伊是誰，且伊為專心監督被告戒毒，辭掉工作在家陪同
      被告戒毒，伊肯定被告於98年4 月16日至同年月25日間沒
      有施用毒品，伊每天都有檢查被告周遭環境有無擺放毒品
      ，且被告亦無錢買毒品云云。惟查，證人乙○○於警詢係
      陳稱：伊不知被告施用毒品多久，亦不知伊最後一次係於
      何時施用，伊知道他可能有在吸毒，但不知他是否在家吸
      毒等語（見偵查卷8 頁），核與其上開於本院審理時證述
      情節顯然矛盾不一，且另稽之被告係獨自在外因涉嫌竊盜
      等案件為警查獲，之後並帶同警方至住處起獲查扣施用毒
      品之注射針筒，亦見證人乙○○上開所述隨時監督陪同被
      告戒毒，並檢查被告身旁環境有無施用毒品物品云云，顯
      與事實相違，況衡諸證人乙○○係被告之妻，關係密切，
      其上開於審理時證述之情節，不免有迴護被告之虞，是依
      上所述，證人乙○○上開證述，亦不足為被告有利之認定
      。
    綜上所述，本件事證已臻明確，被告上開所辯，應係飾卸之
    詞，均不足採，其上揭施用毒品犯行足堪認定，應予依法論
    科。
二、核被告上開所為，係犯毒品危害防制條例第10條第1 項之施
    用第一級毒品罪。其施用毒品前之持有毒品行為，應為其後
    施用行為所吸收，不另論罪。再被告前曾於93 年9月至94年
    2 月19日間再犯施用毒品案件，經臺灣宜蘭地方法院以94年
    度訴字第355 號判決，判處有期徒刑七月、三月，並定其應
    執行刑八月確定，於95年10月31日縮刑期滿執行完畢，有臺
    灣高等法院被告前案紀錄表在卷可稽，被告前受有期徒刑執
    行完畢後，於五年以內故意再犯本件有期徒刑以上之各罪，
    均為累犯，應依刑法第47條第1 項規定，加重其刑。爰審酌
    被告之素行、再犯施用毒品情節、所生危害及犯罪後飾卸之
    態度等一切情狀，量處如主文所示之刑。扣案之注射針筒1
    支，係被告所有供施用毒品犯罪所用之物，另依刑法第38條
    第1 項第2 款規定，併予宣告沒收。
據上論斷，應依刑事訴訟法第299 條第1 項前段，毒品危害防制
條例第10條第1 項、第23條第2 項，刑法第11條前段、第47條第
1 項、第38條第1 項第2 款，判決如主文。
本案經檢察官李超偉到庭執行職務
中    華    民    國    99    年    1     月    20    日
                刑事第二庭  審判長法  官  李  釱  任
                                  法  官  陳  正  偉
                                  法  官  彭  全  曄
以上正本證明與原本無異。
如不服本判決應於收受送達後十日內向本院提出上訴書狀，並應
敘述具體理由；其未敘述上訴理由者，應於上訴期間屆滿後二十
日內向本院補提理由書（均須按他造當事人之人數附繕本）「切
勿逕送上級法院」。
                                  書記官  謝  雪  紅
中    華    民    國    99    年    1     月    20    日
附錄本案論罪科刑法條全文：
毒品危害防制條例第10條
施用第一級毒品者，處 6 月以上 5 年以下有期徒刑。
施用第二級毒品者，處 3 年以下有期徒刑。

司法院資訊處製作；財團法人民間司法改革基金會備份。
